【裁判字號】    97,訴,574
【裁判日期】    970915
【裁判案由】    違反藥事法
【裁判全文】
臺灣桃園地方法院刑事判決               97年度訴字第574號
公  訴  人  臺灣桃園地方法院檢察署檢察官
被      告  甲○○
選任辯護人  蕭萬龍律師
            張百欣律師
上列被告因違反藥事法案件，經檢察官提起公訴（97年度偵字第
5499號），本院判決如下：
    主  文
甲○○明知為偽藥而販賣，處有期徒刑壹年，減為有期徒刑陸月
。緩刑肆年，並應向公庫支付新臺幣拾萬元。扣案如附表所示
之偽藥（除供鑑定用罄之貳顆外），沒收之。
    事  實
一、甲○○（起訴書誤載為陳怡縈）為址設桃園縣蘆竹鄉○○路
    ○ 段259 號「大竹藥師藥局」之負責人，明知真實姓名年籍
    不詳綽號「阿風」之成年男子，於民國95年初某日向其所兜
    售之「Stilnox （使蒂諾斯）」藥錠，並無行政院衛生署核
    准製造字號、藥品成分、使用方法、副作用、使用期限及製
    造者等標示，為未經核准擅自製造之偽藥，竟仍基於販賣偽
    藥之單一接續犯意，於以每顆新臺幣（下同）11元之代價向
    「阿風」購買數量不詳之「Stilnox 」偽藥後，再分別於95
    年年初及96年3 月間，以每顆30元之價格，在該藥局內販售
    予不特定人各3 次及1 次，共計約30顆。嗣於97年2 月4 日
    ，為桃園縣政府衛生局稽查人員在該藥局當場查獲，始知悉
    上情，並扣得如附表所示之偽藥。
二、案經桃園縣政府衛生局函請臺灣桃園地方法院檢察署檢察官
    偵查後提起公訴。
    理  由
一、上開犯罪事實，業據被告甲○○迭於警詢、偵查及本院審理
    中坦承不諱，又扣案如附表所示之藥錠經送鑑定後，如附表
    編號一所示之藥錠為鋁箔包裝白色長橢圓形錠劑，藥錠上刻
    有STILNOX 字樣，另一面刻有一刻紋，其包裝標示不僅與核
    准輸入真藥之標示明顯不同，且檢驗出含有管制藥品成分「
    Zolpidem（佐沛眠）」及非屬「Stilnox 」所應有之成分「
    Lorazepam （勞拉西泮，亦屬管制藥品成分）」，而如附表
    編號二、三所示之藥錠，則分別為藥罐裝（罐蓋上標有Ceti
    zne 字樣）白色長橢圓形裸錠錠劑10顆及碎錠1 顆，藥錠上
    刻有STILNOX 字樣，另一面刻有一刻紋，亦檢驗出含有管制
    藥品成分「Zolpidem」，有行政院衛生署管制藥品管理局97
    年2 月4 日出具之管檢字第0970001076號函所附之鑑定書 1
    份及真、偽藥包裝對照表1 紙在可稽，堪認確屬偽藥無訛；
    此外，復有並有桃園縣政府衛生局藥政工作稽查紀錄表、現
    場查獲照片及扣案如附表所示偽藥可證，足認被告之自白與
    事實相符，而值採信，是本案事證明確，被告犯行洵堪認定
    ，應依法論科。
二、被告甲○○明知其所購入如附表所示之藥乃係未經核准而製
    造之偽藥，竟仍販賣之，是核其所為，係犯藥事法第83條第
    1 項之明知為偽藥而販賣罪。又按如數行為於同時同地或密
    切接近之時地實施，侵害同一之法益，各行為之獨立性極為
    薄弱，依一般社會健全觀念，在時間差距上，難以強行分開
    ，在刑法評價上，以視為數個舉動之接續施行，合為包括之
    一行為予以評價，較為合理，則屬接續犯，而為包括之一罪
    ，最高法院著有86年臺上字第3295號判例要旨可資參照。本
    案被告自始即基於單一販賣偽藥之犯意，並接連遂行同一計
    畫之犯行，且販賣之時間緊密，侵害之法益又均屬同一，則
    揆諸上開說明，其多次販賣偽藥行為之獨立性薄弱，於刑法
    評價上，應僅論以一罪，公訴意旨認被告所犯上開多次販賣
    偽藥罪，於95年年初之3 次販賣行為應構成刑法修正前之連
    續犯，並與其在96年3 月間之販賣行為併合處罰之，容有誤
    會。再被告乃係向「阿風」購入偽藥後，自行基於販賣偽藥
    之犯意而加以販賣，即係所謂上、下游之關係，並非與「阿
    風」基於共同販賣偽藥之犯意而從事構成要件之行為，自不
    得謂其與「阿風」具有犯意聯絡及行為分擔，是公訴意旨認
    被告應與「阿風」論以共同正犯，亦有誤會。爰審酌被告明
    知係未經核准而製造之藥品，竟仍於購入後加以販賣牟利，
    影響公眾用藥安全性，並對用藥人之身體健康妨害甚鉅，足
    以危害他人生命、身體、財產及健康，惟兼衡其於犯後坦承
    犯行，態度尚佳，及因此所獲利益尚非鉅額等一切情狀，量
    處如主文所示之刑。
三、次查，被告所犯上開之罪，係在96年4 月24日以前，且因宣
    告刑未逾1 年6 月而合於中華民國九十六年罪犯減刑條例所
    規定之減刑條件，應依該條例之規定，減其刑期之2 分之 1
    為有期徒刑6 月。
四、末查，被告未曾因故意犯罪受有期徒刑以上刑之宣告，有臺
    灣高等法院被告前案紀錄表在卷可按，僅係因一時失慮致罹
    刑章，且於犯後均能坦承犯行，堪認顯有悔意，並表達願向
    公庫支付相當數額之金錢，足見其經此刑之宣告後，應知警
    惕而無再犯之虞，本院認上開所宣告之刑以暫不執行其刑為
    當，爰併諭知緩刑4 年，惟應向公庫支付300,000 元，以啟
    自新。
五、按藥事法第79條第1 項規定「查獲之偽藥或禁藥，沒入銷燬
    之」，上開沒入銷燬規定，係列於藥事法第8 章「稽查及取
    締」內，而非列於第9 章之「罰則」，其性質應屬行政秩序
    罰，屬行政機關行政程序科罰之權限，法院自不得越權於判
    決內諭知沒入銷燬（最高法院92年度臺上字第2718號判決參
    照）。惟本案扣案如附表所示之偽藥，既係供被告因犯販賣
    偽藥罪所用之物，且為被告所有，業據其供承在卷，自應依
    刑法第38條第1 項第2 款之規定，宣告沒收之。惟如附表編
    號一、二所示偽藥，因分別經取樣1 顆鑑定，並業因鑑定而
    用罄，自無庸就該2 顆偽藥再諭知沒收之宣告，公訴意旨就
    此部分亦聲請沒收，亦有誤會，再予敘明。
六、不另為無罪諭知部分：
    (一)公訴意旨另以：被告甲○○明知其向「阿風」所購入之偽
      藥所均含有「Zolpidem」、「Lorazepam 」成分，且該成
      分均係屬毒品危害防制條例第2 條所規定之第四級毒品，
      竟仍基於販賣第四級毒品之犯意，於上開所述時、地，分
      別販賣予不特定之人，因認被告另涉犯有毒品危害防制條
      例第4 條第4 項之販賣第四級毒品罪嫌。
    (二)按犯罪事實應依證據認定之，無證據不得認定犯罪事實；
      不能證明被告犯罪，應諭知無罪之判決，刑事訴訟法第15
      4 條第2 項、第301 條第1 項分別定有明文。又刑事訴訟
      法上所謂認定犯罪事實之證據，係指足以認定被告確有犯
      罪行為之積極證據而言，如未能發現有相當證據或證據不
      足以證明，自不能以推測或擬制之方法以為裁判基礎，而
      認定不利於被告之事實，需依積極證據，苟積極證據不足
      為不利被告之認定時，即應為有利於被告之認定，更不必
      有何有利之證據；所謂「積極證據足以為不利被告事實之
      認定」，係指據為訴訟上證明之全盤證據資料，在客觀上
      已達於通常一般之人均不致於有所懷疑、而得確信被告確
      曾犯罪之程度；若未達到此一程度，而有合理之懷疑存在
      時，即無從為有罪之確信。而訴訟上所得之全盤證據資料
      ，固不以直接證據為限，間接證據亦應包含在內，惟採用
      間接證據時，必其所成立之證據，在直接關係上，雖僅足
      以證明他項事實，而由此他項事實，本於事理之作用足以
      證明待證事實者，方為合法，若憑空之推想，並非得採為
      證據資料之間接證據，最高法院亦分別著有29年上字第31
      05號、40年臺上字第89號、30年上字第816 號及32年上字
      第67號、76年臺上字第4986號之判例要旨可資參照。
    (三)本案公訴意旨認被告另涉犯有販賣第四級毒品罪嫌，無非
      係以扣案如附表所示偽藥經鑑定後含有「Zolpidem」及「
      Lorazepam 」成分，而被告為專業藥劑師，自難諉無不知
      等語，惟查：被告並不知悉其所販賣之「Stilnox 」偽藥
      含有「Zolpidem」、「Lorazepam 」一節，業據其迭於警
      詢、偵查及本院審理中所否認，且依公訴人於審理庭期所
      提出之網路列印資料，其上雖有載明「Stilnox 」之成分
      具有「Zolpidem」，然被告所販賣者既屬偽藥，則其成分
      是否與真正之「Stilnox 」全然相符，尚非無疑，是縱被
      告為一合格之劑藥師，於未經科學儀器檢測之情形下，被
      告辯稱其不知悉偽藥內含成分究竟為何，即非虛妄，故憑
      此尚不足以遽認被告於購入並販賣之際，當明確瞭解偽藥
      中含有「Zolpidem」、「Lorazepa m」之成分，且該等分
      成係屬毒品危害防制條例所規定之第四級毒品，而於販賣
      偽藥之際即當然同時具有販賣第四級毒品之犯意，此外，
      復查無其他積極事證足證有公訴人所指上開犯行，揆諸上
      開說明，本應為無罪諭知，惟因公訴意旨認此部分與前揭
      論罪科刑部分有想像競合犯之裁判上一罪關係，是爰不另
      為無罪之諭知，附此敘明。
據上論斷，應依刑事訴訟法第299 條第1 項前段，藥事法第83條
第1 項、刑法第11條前段、第74條第1 項第1 款、第38條第1 項
第2 款，中華民國九十六年罪犯減刑條例第2 條第1 項第3 款、
第7 條，判決如主文。
本案經檢察官丁俊成到庭執行職務。
中    華    民    國    97    年    9     月    15    日
                    刑事第十庭  審判長法  官   江德民
                                      法  官   陳添喜
                                      法  官   蘇昌澤
以上正本證明與原本無異。
如不服本判決，應於判決送達後10日內向本院提出上訴狀（應附
繕本），其未敘述上訴理由者，應於上訴期間屆滿後20日內補提
理由書狀於本院，上訴於臺灣高等法院。
                                      書記官   田宜芳
中    華    民    國    97    年    9     月    15    日
附錄論罪科刑依據之法條：
藥事法第83條
明知為偽藥或禁藥，而販賣、供應、調劑、運送、寄藏、牙保、
轉讓或意圖販賣而陳列者，處7 年以下有期徒刑，得併科新臺幣
5 百萬元以下罰金。
犯前項之罪，因而致人於死者，處 7 年以上有期徒刑，致重傷者
，處 3 年以上 12 年以下有期徒刑。
因過失犯第 1 項之罪者，處 2 年以下有期徒刑、拘役或科新臺
幣 30 萬元以下罰金。
第 1 項之未遂犯罰之。
附表：
┌──┬──────────┬──┬────────┬────────┐
│編號│物    品    名    稱│數量│ 鑑  定  結  果 │ 備          註 │
├──┼──────────┼──┼────────┼────────┤
│ 一 │白色長橢圓形錠（鋁箔│39顆│含有「Zolpidem」│採樣鑑定之1 顆因│
│    │包裝，一面有刻痕，另│    │及「Lorazepam 」│已鑑定用罄，故無│
│    │一面有STILNOX 字樣）│    │成分            │庸再宣告沒收    │
├──┼──────────┼──┼────────┼────────┤
│ 二 │白色長橢圓形錠（塑膠│10顆│含有「Zolpidem」│採樣鑑定之1 顆因│
│    │罐裝，一面有刻痕，另│    │成分            │已鑑定用罄，故無│
│    │一面有STILNOX 字樣）│    │                │庸再宣告沒收    │
├──┼──────────┼──┼────────┼────────┤
│ 三 │白色長橢圓形碎錠（一│1 顆│含有「Zolpidem」│採樣鑑定後尚有剩│
│    │面有刻痕，另一面有ST│    │成分            │餘碎錠，故仍應宣│
│    │ILNOX 字樣）        │    │                │告沒收          │
└──┴──────────┴──┴────────┴────────┘


司法院資訊處製作；財團法人民間司法改革基金會備份。
